臺灣臺南地方法院交通事件裁定　　　　　　　　　　九十三年度交聲字第三七五號
　　移送機關 交通部公路總局嘉義區監理所麻豆監理站
　　受處分人
　　即異議人　甲○○○有限公司
　　代 表 人
　　即清算人　乙○○
右列受處分人因違反道路交通管理處罰條例案件，對於交通部公路總局嘉義區監理所
麻豆監理站九十三年七月二十六日所為之裁決處分（處分案號：麻監裁罰字第裁七五
─Ｖ00000000號）聲明異議，本院裁定如左：
    主  文
原處分撤銷。
甲○○○有限公司不罰。
    理  由
一、原處分意旨略以：受處分人即異議人甲○○○有限公司（下稱建台公司）先前所
    有之原車牌號碼ＵＨ—二九六自用大貨車，於民國九十三年四月二十日上午十點
    鐘左右，經駕駛人簡武勇駕駛而在行經屏東縣恆春境內之省道台二十六線公路南
    灣路段時，遭屏東縣警察局恆春分局警備隊隊員攔查後，發現該車之牌照業經繳
    銷，而駕駛人簡武勇竟仍駕駛該車於道路上行駛，乃當場予以開單舉發。後來原
    處分機關即交通部公路總局嘉義區監理所麻豆監理站經查證後，亦以異議人之上
    開違規事實明確，乃依照道路交通管理處罰條例第十二條第一項第九款之規定，
    裁處異議人罰鍰新臺幣一萬零八百元。
二、聲明異議意旨則略以：受處分人即異議人建台公司於九十年間即已辦理解散登記
    ，且該公司先前所有之上述大貨車於八十三年間即已售予他人，本件案載違規時
    間，該大貨車實際上已非異議人所有，原處分機關未經查明即對於異議人加以裁
    處，並非合理，故異議人不服該裁處，乃提起本件異議。
三、按違反道路交通管理事件之處罰乃一行政秩序罰，其作用係在對於違反道路交通
    法規之行為人或車輛所有人施以相當之制裁，使其心生警惕，並避免再次違規，
    以達到維持道路交通秩序及車籍管理等行政目的。然若屬於法人之車輛所有人於
    交通違規處分前，業已解散以致法人人格消滅時，則基於前述行政秩序罰之制裁
    及防阻繼續違規等本質而言，因該項處罰對於屬於法人之車輛所有人之警惕及預
    防作用業已喪失，且該項處罰亦失其維持行政秩序之意義，故該管道路交通違規
    處罰機關如就該交通違規事件，對於業已解散而人格歸於消滅之法人仍然加以處
    罰，經核即非適當。
四、經查，本件受處分人即異議人建台公司於九十年八月十七日業向經濟部申請解散
    登記而經核准在案一情，有經濟部中部辦公室九十四年一月十四日經（九四）中
    辦三字第０九四三０八六三二七０號書函一份附卷可佐，據此並參照前開說明，
    可知前述自用大貨車縱然原為異議人所有，且本件違規事實縱屬真正，然因本件
    違規事實發生當時，異議人業已解散以致法人人格消滅，而本件交通違規事件亦
    非屬該法人清算必要範圍內之相關事務，參照前述說明，可知該管道路交通違規
    處罰機關就此項交通違規事實，應不得對於異議人加以處罰。從而，本件應由本
    院裁定將原處分予以撤銷，並另為異議人不罰之諭知，以資適法。
五、此外，原處分意旨認受處分人即異議人建台公司原所有之自用大貨車，於本件案
    載違規時間仍為異議人所有，無非係該大貨車之牌照經繳銷時，車籍資料上所登
    記之車主仍為異議人等情，並參酌卷附之屏東縣警察局屏警交字第Ｖ00000
    000號舉發違反道路交通管理事件通知單、汽車車籍查詢列印表及汽車異動歷
    史查詢列印表等資料為其主要論據。然而：
    （一）證人即本件違規車輛之實際駕駛人簡武勇，則於本院調查時到庭具結證稱
          ：「這輛車是我老闆潘信安的，我老闆目前在做自來水管管路，我是開這
          輛車在工作，他說該輛車是他買的，我在開的時候就沒有牌，連車牌都沒
          有，這部車是我老闆所有，只是我平日工作時在開，至於該輛車如何來的
          我不知道。」等語（參見本院九十三年九月八日訊問筆錄）；而另一證人
          即駕駛人簡武勇之老闆潘信安亦於本院調查時明確證述：「本件ＵＨ─二
          九六號自用大貨車真正所有人確實是我，我是在八十三年買的，向大順車
          行買的，有簽買賣合約書，這台車我是工作時候所使用的，本件我購買的
          時候，牌照還是有效的，但是因為我的資本額太低，依規定不能登記擁有
          大貨車，所以不能登記，但是我還是把車開走．．．我就繼續這樣使用，
          平常我開來載運貨物，這輛車確實是我買過來，以新台幣三十幾萬買的，
          我錢也給付清楚了，車子也確實是我的，只是因為這些原因，所以我沒有
          辦理過戶，車子自我買過來之後，都是我在使用，就無再轉手他人。」等
          情（本院九十四年一月五日訊問筆錄參照），據此並參照卷附之八十三年
          七月五日汽車買賣合約書內容，足見該大貨車之真正所有權人，於八十三
          年七月間即應係證人潘信安，而非異議人，且該大貨車之牌照經繳銷後，
          亦均由證人潘信安長期使用。
    （二）汽車牌照業經繳銷仍行駛者，處汽車所有人新臺幣三千六百元以上一萬零
          八百元以下罰鍰，道路交通管理處罰條例第十二條第一項第九款雖定有明
          文，然此處所指之「汽車所有人」，應非專指車籍資料上原來所登記之車
          主，而係指該牌照經繳銷之車輛於違規當時之真正所有權人而言。又車籍
          資料僅係監理機關對於車輛管理之行政登記事項，車籍資料上之車主名稱
          登記，雖可據以作為該車真正所有權人之判斷依據，然該車籍資料所登記
          之車主，並非當然即為民法上之真正所有權人。況汽車牌照經繳銷後而未
          在另行申領牌照時，該車真正所有權人之變動，即無從在車籍資料中加以
          更改，原車輛所有人如欲將該車之所有權移轉他人，或因其他法律關係而
          喪失所有權時，亦無從藉由車籍資料之變更登記，而另為新車主之登記，
          故車輛牌照繳銷後，其所有權誰屬，已無從藉由車籍資料加以確認，而實
          際上則應依照民法上動產所有權歸屬之相關規定加以判斷，並非仍以繳銷
          前之車主為該車所有權人之認定標準。
    （三）基此，本件原車牌號碼ＵＨ—二九六號自用大貨車，於案載違規時間當時
          ，依照民法之相關法律關係判斷，其真正之所有權人已非本件受處分人即
          異議人建台公司，而係前述之證人潘信安，故本件異議人之法人資格於前
          述違規時間縱屬存續狀態，則該管監理機關亦仍不得對於非該違規車輛所
          有權人之異議人加以處罰。至本件則應由主管監理機關予以詳細查明後，
          對於違規車輛之真正所有權人潘信安另為適法之裁決，始為妥當，附此敘
          明。
六、據上論斷，應依道路交通案件處理辦法第二十條前段，裁定如主文。
中      華      民      國      九十四      年    一    月    三十一    日
                                  臺灣臺南地方法院交通法庭
                                      法  官    陳  志  成
右正本證明與原本無異。
如不服本裁定應於送達後五日內向本院提出抗告狀。
                                      書記官    黃  瓊  蘭
中    華    民    國         九十四      年     二       月     一      日
